【裁判字號】    89,訴,141
【裁判日期】    890929
【裁判案由】    強盜等
【裁判全文】
臺灣宜蘭地方法院刑事判決                          八十九年度訴字第一四一號
    公  訴  人  臺灣宜蘭地方法院檢察署檢察官
    被      告  甲○○
    指定辯護人  本院公設辯護人  周凱珍
右列被告因強盜案件，經檢察官提起公訴（八十八年度偵字第三三六八號），本院判
決如左：
    主  文
甲○○意圖為自己不法之所有，以強暴、脅迫致使不能抗拒而取他人之物，處有期徒
刑柒年貳月。美工刀壹把沒收。又以詐術得財產上不法利益，處拘役參拾日。
被告恐嚇取財未遂罪部分無罪。
    事  實
一、甲○○因經濟拮据，發現楊小萍時常隻身夜歸，竟意圖為自己不法之所有，於民
    國八十八年八月（起訴書誤植為三月）二十三日凌晨，先行尾隨楊女，得知其住
    處在宜蘭縣宜蘭市○○路八十六之三號後，遂於同月二十四日下午，在壯圍鄉之
    某超商內，購買美工刀一把，預備供強劫財物之用。隨即於同月二十五日凌晨二
    時許，攜帶購得之美工刀、身著黑色上衣，頭戴其所有全罩式安全帽，騎乘其所
    有車牌號碼ＡＰＡ—二六二號重機車，至楊小萍前開慈安路住處附近，埋伏等候
    楊女返家。直至同日凌晨四時許，見楊小萍已騎乘機車返回住處，趁楊小萍正開
    啟機車置物箱之際，旋即持美工刀自後架住楊女脖子，並摀住其口，喝令不得出
    聲，否則予以殺害，以此強暴、脅迫手段致使楊小萍不能抗拒，並於掙扎間，受
    有下唇部挫擦傷、左鎖骨部挫傷、左前側髖部挫傷瘀血、右手食指第一指節背部
    裂傷、右手中指第一指節背部裂傷之傷害後，動手奪取楊女所攜之皮包一只（內
    有現金新臺幣（下同）一千三百元，面額一萬二千元之支票一紙、提款卡三張、
    存摺一本、行動電話一具、身分證與健保卡各一張、印章一枚、鑽戒與玉佩各一
    只、以及其餘證件共十五張等物），得手後，隨即騎乘機車逃逸。復另萌為自己
    不法所有之意圖，於同日上午四時三十七分許起，多次接續使用搶得號碼為00
    00000000號之行動電話通話，致使和信電訊有限公司陷於錯誤，誤信為
    原持有人楊小萍通話而為之交接電話，因而詐得約四百零二元電話費之不法通話
    利益。嗣因楊小萍於同日十七時三十分許報警後，為配合警察人員辦案，以前揭
    遭強劫之行動電話與甲○○聯絡，表示欲索回證件與電話等物，經甲○○告知楊
    小萍應攜現金前往宜蘭高商贖回行動電話，而於同日晚間八時許，在宜蘭市○○
    路三十八巷巷口為警發現其行蹤而當場查獲，並扣得美工刀一把，而前揭強劫所
    得之財物均未及花用，即遭查獲而返還楊小萍。
二、案經宜蘭縣警察局宜蘭分局報請台灣宜蘭地方法院檢察署檢察官偵查起訴。
    理  由
一、訊據被告甲○○對於其於右揭時地有強取被害人楊小萍財物及盜打行動電話等事
    實均坦承不諱，核與被害人楊小萍指述情節相符，並有美工刀一把扣案可證。且
    被害人因被告施以強暴之行為而受傷，有驗傷診斷書一紙在卷可稽。被害人所遭
    強劫之財物於查獲後業經領回，有贓物認領保管單附卷可參。被告使用上開強取
    之行動電話通話等情，有八十八年八月二十五日之通聯紀錄在卷可稽。事證明確
    ，被告犯行，應堪認定。
二、按懲治盜匪條例第五條第一項第一款之盜匪罪係刑法第三百二十八條第一項強盜
    罪之特別法，應優先於刑法適用。又釋示法律之效力，應從立法程序及其沿革，
    斟酌立法理由與其他相關情事，探求立法者之原意，以為審斷。懲治盜匪條例於
    三十三年四月八日國民政府制定公布，全文十一條。但查現行懲治盜匪條例，係
    經立法程序於四十六年六月五日修正公布施行，將原第八條「犯本條例之罪者，
    依特種刑事案件訴訟條例之規定辦理」及原第十條「本條例施行期間定為一年，
    必要時得以命令延長之。」之規定予以刪除，原第九條改為第八條，第十一條改
    為第九條。經考刪除第十條有關限時法規定之立法本意，係為期遏止盜風，改善
    治安，認本條例第一條至第七條及原第九條（修正後為第八條）均仍有施行之必
    要，因將本條例由限時法改為經久施行之常態性刑事特別法，並重新調整條次，
    明令公布施行。形式上雖稱「修正」，實質上，已具重新全部立法之性質。故本
    條例修正前，雖有數次命令延長已逾期，仍非可認為已經失效。參諸本條例第二
    條條文，猶於八十八年三月三十日經立法院修正，於八十八年四月二十一日公布
    ，尤為明證。核被告強盜財物之行為，係犯懲治盜匪條例第五條第一項第一款之
    盜匪罪。公訴人依刑法第三百二十八條第一項起訴，容有誤會，起訴法條應予變
    更。被告以強暴手段強取財物，致使被害人受傷，該傷害結果為強劫行為所吸收
    ，不另論罪。又被告盜打行動電話之行為，係犯刑法三百三十九條第二項之詐欺
    得利罪。辯護人雖認本件係犯電信法第五十六條第一項之罪，惟查電信法第五十
    六條第一項之罪，係指以有線、無線或其他電磁方式盜接或知他人製造、變造電
    信器材或為前開盜接而為盜用者而言，而本件被告所盜用之行動電話並非盜拷，
    而係自被害人所強盜，被告使用該電話並非電信器材通常使用方法外之不正當使
    用方法，自無電信法第五十六條第一項之適用，公訴人起訴法條應屬允當，附此
    敘明。又被告強盜財物之時，並無盜打行動電話之意思，乃係取得該等財物之後
    ，見有行動電話而另行起意撥打，此為被告所自承，是其所犯上開強盜與詐欺得
    利二罪並無方法結果之牽連關係，應分論併罰，公訴人認應依同法第五十五條之
    規定從較一重處斷，容有誤會。爰審酌被告年輕力壯，不思努力向上，只圖不勞
    而獲，而強盜財物，其行為對被害人所生之損害，及犯罪後坦承犯行、表示悔意
    、態度良好等一切情狀，分別量處如主文所示之刑。另本件扣案之美工刀為被告
    所有供強盜財物之用，爰依法宣告沒收之。至被告強劫犯行所得之皮包一只，內
    有現金一千三百元，面額一萬二千元之支票一紙、提款卡三張、存摺一本、行動
    電話一具、身分證與健保卡各一張、印章一枚、鑽戒一只、以及其餘證件共十五
    張均已為被害人領回，有贓物認領保管單一紙在卷可憑，自無庸再為諭知發還，
    附此敘明。
三、公訴意旨另以：被告於八十八年八月二十五日下午五時四十分許，被害人撥打電
    話與甲○○聯絡，表示欲索回證件與電話等物時，另行起意，向被害人恐嚇稱：
    須以五千元贖回，並不得報警，否則將不予歸還物品，並要被害人好看等語，致
    使被害人聞言後心生畏懼，嗣同日晚間八時許，在宜蘭市○○路三十八巷巷口為
    警發現其行蹤而查獲，其取財之目的始未得逞，因認被告涉有刑法第三百四十六
    條第一項、第三項之恐嚇取財未遂罪嫌。
四、按刑法第三百零五條之恐嚇罪，以致生危害於安全為要件，則必其恐嚇致受加害
    通知者，心生恐怖，而有不安之感覺，是應以被害人因而心生恐佈為要件。本件
    告固坦承曾命被害人以五千元贖回其財物，惟堅決否認曾對被害人楊小萍為前揭
    恫嚇言語，辯稱：並無恐嚇被害人不得報警云云。經查，被害人楊小萍於審判中
    經傳並未到庭，惟據其於警訊時證稱：「我因受傷及驚嚇過度，延至今（即八十
    八年八月二十五日）十七時三十分才向派出所報案，報案後因我被強盜取走之行
    動電話尚在通話狀態，立即由警方接手偵辦，以該行動電話聯絡犯嫌，展開誘捕
    行動．．．該名犯嫌在與我通話時，我向他表示想取回證件與電話，未料該名犯
    嫌竟然再度向我恐嚇勒贖要新台幣五千元，並要我不得報警，不然的話不但不將
    物品歸還，並要我好看等語，我則假裝答應．．．」。則被告縱有以該等言語向
    被害人施以恐嚇，惟被害人於與被告聯絡之目的，初不在取回財物，而係為配合
    警察人員緝獲被告，其對於被告施以恐嚇，圖謀贖金等行為，係佯為應允，以使
    警方得以循線逮捕被告，是被害人應不致因被告所施之恐嚇心生恐怖，被告所為
    固值指責，惟依前揭說明，尚難謂與恐嚇取財罪之構成要件相符，從而對被告即
    難以該罪相繩，此外復查無其他證據證明被告確有恐嚇取財罪之犯行，就此部分
    自應為被告無罪之諭知。
據上論斷，應依刑事訴訟法第二百九十九條第一項前段、第三百條、第三百零一條第
一項，懲治盜匪條例第五條第一項第一款，刑法第十一條前段、第三百三十九條第二
項、第三十八條第一項第二款，罰金罰鍰提高標準條例第一條前段判決如主文。
中    華    民    國      八十九        年      九      月      三十    日
                                  臺灣宜蘭地方法院刑事庭
                                          法  官  謝  佩  玲
右正本證明與原本無異。
如不服本判決，應於判決送達後十日內，向本院提出上訴狀。
                                          書記官
中    華    民    國      八十        年              月               日


司法院資訊處製作；財團法人民間司法改革基金會備份。
